【裁判字號】    89,易緝,142
【裁判日期】    891130
【裁判案由】    詐欺
【裁判全文】
臺灣臺北地方法院刑事判決                        八十九年度易緝字第一四二號
    公  訴  人  臺灣臺北地方法院檢察署檢察官
    被      告  壬○○
右列被告因詐欺案件，經檢察官提起公訴（八十七年度偵字第八六五號），及移送併
辦（臺灣士林地方法院檢察署八十九年度偵字第二二三、二二四號；臺灣桃園地方法
院檢察署八十九年度偵字第六九一八號），本院判決如左：
    主  文
壬○○連續意圖為自己不法之所有，以詐術使人將本人之物交付，累犯，處有期徒刑
壹年陸月。
    事  實
一、壬○○於民國八十五年間因犯詐欺罪，經臺灣士林地方法院判處有期徒刑十月，
    於八十六年四月二十八日判決確定，八十七年三月三十日縮刑期滿執行完畢，竟
    不知悔改，基於概括之犯意，意圖為自己不法之所有，
    （一）八十七年三月三十一日在臺北縣永和市○○路九二巷一號七樓之二蔣秉翰
          家中，竟向癸○○誆稱欲投資報關行生意，力勸癸○○出資入股，並偽稱
          其在香港有定存，將該定存解約後，得以之共同出資云云，以之為詐術，
          癸○○不疑有他，陷於錯誤，遂自其妻李平平臺北縣永和市華南銀行永和
          分行及其母親馬廖政江臺北市萬華區臺北銀行西園分行帳戶內伊擁有之款
          項，以提領現金之方式，陸續提領之，並於八十七年四月間，在蔣秉翰前
          開住所，陸續將其中新臺幣（下同）九十七萬五千元給付予壬○○得逞。
          嗣癸○○央求蔣秉翰陪同壬○○共至香港辦理定存解約事宜，蔣秉翰及翁
          正宗於八十七年四月二十日共赴香港，然因壬○○翌（二十一）日在港藉
          詞逃離，蔣秉翰將上情告之癸○○，癸○○始之受騙。
    （二）八十七年四月二十日與八十七年十月十二日間某日，壬○○在臺北縣新莊
          市○○路租處，向當時其女友戊○誆稱要投資旅行社為由，以之為詐術，
          戊○不疑有他，陷於錯誤，遂交付壬○○客觀交易價值三十六萬元之手錶
          ，及四兩重黃金項鍊二條，壬○○將該等詐得之物品典當得款花用得逞。
    （三）八十七年十月十二日，在高雄市鳳山市吳依珍住處，向己○○及其女友吳
          依珍誆稱伊經營行動電話之生意，要求彼等共同參與投資，以之為詐術，
          使己○○、吳依珍陷於錯誤，不疑有他，吳依珍則於翌（十三）日在高雄
          市鳳山火車站交付四萬二千元予壬○○；己○○並於八十七年十月十五日
          在臺北縣中和市○○路○段某處交付二萬八千元予壬○○，請求壬○○購
          買摩托羅拉８９００號行動電話四只，用以再行出售謀利。嗣己○○遍尋
          不著壬○○，始知受騙。
    （四）八十八年六月十四日晚間九時三十分，壬○○至丁○○臺北縣汐止市開設
          之廣告店裡，向丁○○偽稱其為「李昌文」，並以中正機場第二期航廈要
          發包招牌工程為由，約丁○○於翌日共赴中正機場洽商，丁○○不疑有他
          ，遂於翌（十五）日上午八時偕同其小舅子黃信添，開車載同壬○○至桃
          園中正機場，彼等於當日上午十時許至中正機場之停車場時，壬○○向林
          益祥誆稱進入機場要辦理通行證，需要其身分證影本及繳交保證金六千元
          始能進入機場管制區，以之為詐術，使丁○○陷於錯誤，將其身分證影本
          及六千元給付壬○○。嗣丁○○自上午十時等候至下午二時仍未見壬○○
          之蹤影，始知受騙。
    （五）八十八年六月二十四日下午二時許，壬○○向辛○○自稱伊為丁○○，表
          示要向其投保，並要介紹伊中正機場之客戶予辛○○，並邀其於翌（二十
          五）日上午九時在桃園中正機場見面，嗣辛○○依約赴會後，壬○○便向
          辛○○偽稱進入機場必需辦理通行證，要求辛○○繳交六千元之保證金，
          以之為詐術，辛○○不疑有他，陷入錯誤，依其所求給付之。嗣辛○○等
          候一小時仍未見著壬○○，始知受騙。
    （六）八十八年九月二十五日下午四時三十分許，壬○○至臺北市○○區○○街
          三十三號寅○○處，自稱伊姓名為廖光文，復偽稱中正機場有其公司之分
          站，需要換裝新的窗簾，要寅○○到場量尺寸，並預估價錢云云，寅○○
          誤以為真，遂載同壬○○前往中正機場，晚間七時許抵達中正機場後，翁
          正宗向寅○○誆稱入機場要辦理通行證，需要寅○○之身分證、行車執照
          影本及保證金四千元，以之為詐術，寅○○不疑有他，然因身上僅有一千
          餘元，遂交付其身分證、行車執照影本及一千元予壬○○得逞。嗣寅○○
          等候至晚間十時許仍不見壬○○返回，始知受騙。
    （七）八十八年十月十八日下午四時許，壬○○冒稱寅○○之姓名，打電話予李
          玥德，表示要向其購買健康保險，其後兩人相約翌（十九）日上午九時於
          桃園縣桃園市○○路之麥當勞見面，壬○○為取信甲○○，立即偽稱同意
          購買健康保險，並表示還有其他三人要購買保險，然因該等人員在中正機
          場，遂要求甲○○載伊至機場，並於當日下午二時五十二分許抵達中正機
          場出境停車場，此時壬○○向甲○○表示必需繳交保證金五千元及辦理通
          行證始得進入中正機場，以之為詐術，甲○○信之不疑，遂依其言交付，
          而詐得五千元、身分證及行車執照影本各乙紙得逞。嗣甲○○等候許久仍
          未見壬○○歸來，始知受騙。
    （八）八十八年十月二十六日上午十一時許，冒稱其名為孫千龍，持衣物到沈輝
          煌所經營臺北縣三重市洗衣店內，向其配偶黃文雯偽稱伊為中正機場之海
          關人員，詢其是否有興趣要專責洗送海關制服之生意，迨丙○○與壬○○
          聯絡後，壬○○重施故技，要求丙○○載伊前往機場，並於下午五時零五
          分到達中正機場之出境停車場，以要辦理約顧洗衣店的手續為由，向沈輝
          煌誆稱需其身分證、駕駛執照、行車執照（皆影本）及保證金八千元，沈
          輝煌不疑有他，陷於錯誤，依言全數給付。嗣丙○○等候至晚間七時仍未
          見壬○○歸來，始知受騙。
    （九）八十八年十二月二十九日中午十二時許，壬○○在臺北市○○○路、伊通
          街口遇正作保險宣導之庚○○○，向其偽稱伊為航警局之安檢人員，尚有
          同事要投保云云，要求庚○○○載其至中正機場，當日下午二時三十分，
          壬○○在中正機場出境地下室咖啡廳向庚○○○誆稱要辦理通行證需四千
          元之押金，庚○○○不疑有他，陷入錯誤，依言給付，因等候多時皆未見
          壬○○前來，始知受騙。
    （十）八十九年一月十四日下午四時三十分許，壬○○打電話予子○○，偽稱約
          其至桃園家樂福旁之漢堡王速食店洽談保險事宜，嗣壬○○於見面後誆稱
          伊為中正機場海關人員，同事亦要請教子○○保險問題云云，再以同前之
          詐術，請求子○○載伊至機場，並以辦理證件需要身分證影本及押金四千
          六百元，因其身上現金不足，請求子○○交付六百元現金及身分證影本，
          子○○陷於錯誤，依其言交付，並在車內等候。直至等候一小時三十分仍
          不見壬○○前來，始知受騙。
  （十一）八十九年一月二十九日上午十一時許，壬○○打電話予巳○○，偽稱伊服
          務於臺北市關稅局，伊之父親想投保，約其至基隆火車站洽談保險事宜，
          嗣壬○○於見面後誆稱伊之中正機場海關人員同事也有人想要投保云云，
          再以同前之詐術，請求巳○○載伊至機場，並以辦理通行證件、租借航空
          公司員工制服等，需要身分證影本、行車執照影本、辦理人員及車輛通行
          證押金各三百元、租借制服押金三千九百元，以之為詐術，巳○○深信不
          疑，陷於錯誤，依其言交付壬○○身分證影本、行車執照影本及押金四千
          五百元。直至巳○○等候三小時仍不見壬○○前來，始知受騙。
  （十二）八十九年三月二十七日下午六時，壬○○向丑○○自稱伊為翁桓國，偽稱
          伊公司員工位於中正機場之管制區內，且伊公司之員工想集體學電腦云云
          ，要求丑○○於翌（二十八）日載同伊至中正機場，嗣於八十九年三月二
          十八日下午五時五十分許，壬○○在中正機場出境停車場向丑○○騙稱要
          進入管制區必需換領其公司之識別證及制服，需身分證影本、行車執照影
          本及押金九千元，且需丑○○所有摩托羅拉Ｖ３６８８之行動電話以供聯
          絡之用，丑○○不疑有他，依其要求全數給付。嗣丑○○等候四十分鐘仍
          未見壬○○返回，始知受騙。
  （十三）八十九年四月五日下午二時三十分許，卯○○受公司指派，與自稱簡正雄
          之壬○○聯絡，彼等相約當日下午三時三十分至中壢火車站洽談保險事宜
          ，嗣壬○○於見面後誆稱伊之中正機場曾姓學長也想要投保云云，再以同
          前之詐術，請求簡正雄載伊至機場，當日晚間六時三十分許，壬○○在中
          正機場出境停車場續偽稱要進入機場管制區，需更換航空公司之制服及識
          別證，向卯○○索取殘障手冊、行車執照影本及押金一萬二千元，以之為
          詐術，卯○○深信不疑，陷於錯誤，依其言交付之。直至卯○○等候二十
          五分鐘仍不見壬○○前來，始知受騙。
  （十四）八十九年四月二十一日下午五時許，壬○○打電話予午○○，偽稱伊為周
          炳成，並約其至中國人壽竹和通訊處洽談保險事宜，嗣壬○○於見面後誆
          稱伊為中正機場海關人員，願意帶領午○○做職域云云，再以同前之詐術
          ，請求午○○及其友人陳錦慧共赴機場，當日下午四時許，壬○○在出境
          停車場以入航務局「需身分證影本、行車執照影本」、「要換制服，一件
          制服要押金八千元，二人共一萬六千元」、「停車證二人要繳交工本費二
          千元」、「個人證件二人共三千元」、「臨時停車費三百六十元」為由，
          以之為詐術，午○○、陳錦慧不疑有詐，陷於錯誤，午○○將其身分證影
          本、行車執照影本及二萬零五百元連同陳錦慧之身分證影本交付予壬○○
          得逞，並在車內等候。嗣午○○等候一小時仍不見壬○○前來，始知受騙
          。
二、案經癸○○訴由臺灣臺北地方法院檢察署檢察官偵查起訴、航空警查局報告臺灣
    桃園地方法院檢察署檢察官移送併辦及己○○訴由臺灣士林地方法院檢察署檢察
    官移送併辦。
    理    由
一、訊據被告壬○○固坦認右開事實欄中關於（三）至（十四）之犯罪事實，核與告
    訴人己○○、被害人辰○○、丁○○、辛○○、寅○○、甲○○、丙○○、庚○○○、子○○、巳○○、丑○○、卯○○、午○○於警訊、偵查、本院審理時之
    指訴或證述相符，復有贓物認領保管收據、照片、行車執照影本等在卷可按，被
    告壬○○該部分之犯行足堪認定；惟被告壬○○否認有何詐騙癸○○及戊○之犯
    行，辯稱：伊與癸○○純屬私人借貸；而伊與戊○為男女朋友，不分彼此，手錶
    金飾後來拿去當了，沒有要騙她云云。然查：
    （一）證人乙○及蔣秉翰皆於偵查或本院審理中一致證述親見告訴人癸○○交付
          被告壬○○金錢，且交付之原因係被告壬○○要告訴人癸○○投資報關行
          之生意等語，被告壬○○、告訴人癸○○俱認實在，該部分事實已堪認定
          。然而，證人蔣秉翰續於本院結證稱：「他說要到香港辦定存解約，但他
          不讓我陪他一起去辦解約，我在飯店等，但他人就不見了．．．當時去香
          港的目的，被告是要辦定存解約，把錢還給癸○○，我只是單純陪被告去
          辦定存解約，沒想到他人不知去向，我只好自行回台」等語（見本院八十
          九年十月三十一日訊問筆錄），核與告訴人癸○○指訴相符，倘若被告翁
          正宗非心虛逃離，何不向同往香港之證人蔣秉翰交待其去向？或同意證人
          蔣秉翰一同前往辦理定存解約？足徵，被告所辯不足採信，其該部分之犯
          行，應予認定。
    （二）而證人戊○到庭結證稱：「他問我是否香港有朋友，我說有，後來我聽他
          說要到香港辦定存的事．．．至於後來他有無處理定存的事宜我不清楚，
          不過他說的話不可盡信，他常編造理由要向我借錢，我只認識他一個月，
          他在香港究有無定存，我不知情。他在我面前常常故作打電話狀，表示在
          談生意，實際上他是在打空氣電話。他曾拿了我一個三十六萬元之手錶及
          四兩黃金，藉口要投資旅行社的事」等語（見本院八十九年十一月二十一
          日審理筆錄），被告壬○○亦坦認有取得證人戊○之手錶及二條（四兩重
          ）之黃金項鍊，衡諸常情，一般女子對於身邊之首飾皆甚為重視，證人林
          儀焉會在認識被告壬○○僅乙月，而與其共財不分彼此之理？而且彼此僅
          初識，又無其他特別重大之理由或原因，被害人戊○豈有交付如此昂貴之
          首飾予被告壬○○之理？況且被告壬○○在證人戊○面前誆稱伊香港有定
          期存款，表示在戊○主觀認知上，被告壬○○當時未陷入財務困境，豈會
          持該等首飾供被告壬○○花用之理？更何況，被告壬○○自承已將該等物
          品典當花用，證人戊○當不可能無緣無故提供前開首飾要其去典當花用之
          理？足徵，證人戊○之指訴堪屬可信，此外，尚有該手錶之保證書在卷可
          按，被告壬○○所辯，無非為己卸責之詞，不足採信。
    （三）綜上，被告壬○○之犯行堪以認定，應予依法論科。
二、核被告壬○○所為，係犯刑法第三百三十九條第一項之詐欺取財罪。其先後十四
    次之詐欺犯行，犯意概括，時間緊接，觸犯構成要件相同之罪名，顯係基於概括
    之犯意反覆為之，應依連續犯論以一罪，並依法加重其刑。又被告壬○○於八十
    五年間因犯詐欺罪，經臺灣士林地方法院判處有期徒刑十月，於八十六年四月二
    十八日判決確定，八十七年三月三十日縮刑期滿執行完畢，此有臺灣高等法院檢
    察署刑案紀錄簡覆表在卷可稽，五年內再犯本罪，為累犯，應依法遞加其刑。公
    訴人移送併辦部分（即犯罪事實欄（三）為臺灣士林地方法院檢察署移送該署八
    十九年度偵字第二二三、二二四號案件，而犯罪事實欄（四）至（十四）為桃園
    地方法院檢察署移送該署八十九年度偵字第六九一八號案件），及本院依職權查
    知被告壬○○詐取被害人戊○前開財物部分（即犯罪事實欄（二）部分），與本
    案有連續犯裁判上一罪之關係，本院自得併予審理，應予敘明。爰審酌被告曾有
    詐欺前科，素行已屬不良，本次又再犯詐欺罪；行使詐術達十四次之多，被害人
    甚夥；不斷利用他人求取業績或拓展業務之弱點，反覆以同一方法詐取他人財物
    ，雖部分犯行詐得財物非夥，然其行徑著實惡劣，顯示其目無法紀，應予嚴懲；
    僅與部分被害人（辰○○、寅○○、甲○○、丙○○）達成和解，其餘皆尚未和
    解；犯罪後，僅坦承部分犯行，其犯罪後態度尚可；及其犯罪之動機、目的、手
    段及所生危害等一切情狀，量處如主文所示之刑，以示懲儆。至於被告壬○○詐
    得之財物，除摩托羅拉Ｖ３６８８之行動電話已返還被害人丑○○、八千元返還
    予被害人辰○○及二千八百五十七元返還予被害人午○○外，皆為被告撕毀丟棄
    （身分證影本等）或花用殆盡（見本院八十九年十一月二十八日審理筆錄），且
    該等財物，被害人皆有請求壬○○返還之權利，故不應宣告沒收，末此敘明。
三、公訴意旨另略以：被告壬○○八十七年三月三十一日在臺北縣永和市○○路九二
    巷一號七樓之二蔣秉翰家中，竟向癸○○誆稱欲投資報關行生意，力勸癸○○出
    資入股，並偽稱其在香港有定存，將該定存解約後，得以之共同出資云云，以之
    為詐術，癸○○不疑有他，陷於錯誤，遂自其妻李平平華南銀行永和分行及其母
    親馬廖政江臺北銀行西園分行帳戶內伊擁有之款項，以提領現金之方式，陸續提
    領之，並於八十七年四月間，在蔣秉翰前開住所（除前開本院認定之詐得九十七
    萬五千元外）另詐得一百十九萬四千五百元云云，而認該部分被告亦犯連續詐欺
    取財罪云云。按犯罪事實應依證據認定之，無證據不得推定其犯罪事實，刑事訴
    訟法第一百五十四條定有明文。又所謂認定犯罪事實之證據，係指足以認定被告
    確有犯罪行為之積極證據而言，如未發現相當證據，或證據不足以證明，自不能
    以推測或擬制之方法，以為裁判基礎，最高法院四十年台上字第八六號著有判例
    可稽。公訴人認為被告壬○○該部分亦涉犯連續詐欺取財罪，無非係以告訴人癸○○之指訴、證人蔣秉翰、乙○之證言及存褶影本為其主要論據，訊之被告壬○○則堅詞否認該部分之犯行，辯稱：癸○○只有拿九十七萬五千元給我等語。
    （一）按告訴人之告訴，本以使被告受刑事追訴為目的，故其陳述是否與事實相
          符，自應調查其他證據，以資審認，茍其攻擊之詞，尚有瑕疵，則在此瑕
          疵未究明以前，即不能採為斷罪之基礎，此有最高法院六十九年度臺上字
  第一五三一號判例可稽。然公訴人認被告林鴻裕犯懲治盜匪條例第五條第
          一項之罪，除證人邱耀永、陳如芬、黃小玲之指訴外，此外別無其他證據
          可資證明，而被告自警訊、偵查及本院審理時均一致否認犯行，故倘證人
          之指訴有瑕疵，自不能以之為論罪之基礎。
    （二）告訴人癸○○雖以存褶二本證明伊有提款予被告壬○○，然告訴人亦不諱
          言其交付金錢予被告之地點，除了證人蔣秉翰之家中以外，尚有華南銀行
          永和分行（見本院八十九年七月二十日訊問筆錄）、台北市○○街、西藏
          路口之台北銀行（見八十七年度偵字第一四０三二號卷第五頁）。而證人
          蔣秉翰及乙○於偵查或本院審理時均一致證稱：僅見過告訴人癸○○在證
          人蔣秉翰家中交款等語（見八十七年偵緝字第八六五號第二一頁以下及本
          院八十九年十月三十一日訊問筆錄），對於交款之詳細數目、次數，彼等
          均無法為清楚之描述，則，證人蔣秉翰及乙○之證言，僅能證明被告翁正
          宗曾在證人蔣秉翰家中有向癸○○收款之行為，至於其他地點之交款，該
          等證人並未親見，自無法作為有利於告訴人之證據；更何況，告訴人馬德
          倫所提出之存褶，僅能認定伊於何時有提取現金之行為，至於提出之現金
          是否交付被告壬○○？或提出現金之其中若干交付被告壬○○？皆無法自
          該存褶中得知，從而，該存褶亦無法認定告訴人癸○○有交付被告壬○○
          達二百十六萬餘元；則，除了前開本院認定九十七萬五千元以外之金錢交
          付，僅有告訴人癸○○之指訴而已，別無其他積極證據證明，揆諸前開判
          例，自難認為告訴人該部分之指訴為可採，因公訴人認該部分之事實，與
          本院前述認定有罪之事實間，有連續犯裁判上一罪之關係，故不另為無罪
          之諭知。
據上論斷，應依刑事訴訟法第二百九十九條第一項前段、刑法第五十六條、第三百三
十九條第一項、第四十七條，罰金罰鍰提高標準條例第一條前段，判決如主文。
本案經檢察官王巧玲到庭執行職務
中    華    民    國      八十九      年    十一      月    三十      日
                                      臺灣臺北地方法院刑事第七庭
                                      法  官  趙  子  榮
右正本證明與原本無異。
如不服本判決，應於判決送達後十日內向本院提出上訴狀 (應附繕本) ，上訴於
臺灣高等法院。
                                          書記官  楊  志  純
中    華    民    國      八十九      年    十二      月    五        日
刑法第三百三十九條第一項：
一意圖為自己或第三人不法之所有，以詐術使人將本人或第三人之物交付者，處五年
  以下有期徒刑、拘役或科或併科一千元以下罰金。


司法院資訊處製作；財團法人民間司法改革基金會備份。
